臺灣臺南地方法院刑事判決　　　　　　　　99年度易字第20號
公　訴　人　臺灣臺南地方法院檢察署檢察官
被　　　告　林重見
上列被告因侵占案件，經檢察官提起公訴（98年度偵緝字第463號）
，本院判決如下：
    主  文
林重見意圖為自己不法之所有，而侵占對於業務上所持有之物，
處有期徒刑壹年。
    事  實
一、林重見於民國（下同）90年間起任職於皇御公寓大廈管理維
    護股份有限公司（以下簡稱皇御公司），皇御公司與臺南市
    ○區○○街104號翰廬大樓管理委員會簽定有管理合約，受
    該大樓管理委員會之委託，負責大樓綜合管理業務，包括代
    收大樓住戶管理費、代繳大樓管理委員會對外應付之款項等
    工作。皇御公司即派任公司職員林重見至該大樓負責該受託
    業務。依約定林重見應於每月10日就該大樓之管理費作成收
    支明細，扣除支出後之結餘皆須存入翰廬大樓管理委員會帳
    戶，自96年間起竟意圖為自己不法之所有，未經該大樓管理
    委員會或皇御公司等之同意，擅自將收取之管理費或申請支
    出之工程款等挪供己用，自民國96年2月10日起至97年4月10
    日止，陸續將其代收應存入翰廬大樓管理委員會帳戶之大樓
    住戶管理費計新台幣（下同）620, 823元（97年4月10日所
    作收支明細表結餘712715元，存簿餘額95492元，挪用差額
    617223元，加上4月5日收取住戶鄭如吟管理費3600元合計為
    620823元）、及已向翰廬大樓管理委員會請款應支付維修廠
    商之工程款、消防保險費、貨款、皇御公司管理報酬等計
    67,650元，總計688,473元侵占入己。嗣經翰廬大樓管理委
    員會查帳及向廠商查詢而發覺。
二、案經翰廬大樓管理委員會告發及臺南市警察局第二分局報告
    臺灣臺南地方法院檢察署檢察官偵查起訴。
    理  由
壹、程序部分：
    按刑事訴訟法第一百五十九條之五明定：「被告以外之人於
    審判外之陳述，雖不符前四條之規定，而經當事人於審判程
    序同意作為證據，法院審酌該言詞陳述或書面陳述作成時之
    情況，認為適當者，亦得為證據。」、「當事人、代理人或
    辯護人於法院調查證據時，知有第一百五十九條第一項不得
    為證據之情形，而未於言詞辯論終結前聲明異議者，視為有
    前項之同意。」，其立法理由在於傳聞證據未經當事人之反
    對詰問予以核實，乃排斥其證據能力。惟當事人如放棄對原
    供述人之反對詰問權，於審判程序表示同意該等傳聞證據可
    作為證據，此時，法院除認該傳聞證據欠缺適當性外，自可
    承認其證據能力。又當事人、代理人或辯護人於調查證據時
    ，知有刑事訴訟法第一百五十九條第一項不得為證據之情形
    ，卻表示「對於證據調查無異議」、「沒有意見」等意思，
    而未於言詞辯論終結前聲明異議者，應視為已有將該等傳聞
    證據採為證據之同意（最高法院九十四年度台上字第二九七
    六號判決意旨參照）。查被告林重見對於證人盧逸林於警詢
    時之審判外陳述，在本院準備程序及審判程序中，就該證據
    能力一節，均表示「無意見」之意思，且未於言詞辯論終結
    前聲明異議，揆諸前揭說明，應視為被告已有將該等傳聞證
    據採為證據之同意，本院復查無其他違法或不實之處，該等
    傳聞證據並無欠缺適當性之情形，自可承認其證據能力。
乙、實體部分：
一、訊據被告雖坦承於上揭時、地，有挪用上揭管理費與其他款
    項等情，核與告訴人代表人盧逸林於警訊時之指述情節相符
    。然矢口否認有何業務侵占犯行，辯稱：「我沒有侵占的意
    圖，我在那二年中，我有使用，但是我有還回去，因為我投
    資失敗，最後才會還不了。我是有挪用。我知道我錯了。」
    、「我並沒有侵占的意圖，但我有挪用，是後來我無法還款
    才會這樣。我在那邊十二年，什麼事都是我在做，包括帳款
    也是我在做，我都做得很正確，我要表明我並沒有侵占的意
    圖。」云云。是以，本件已能確認被告確有挪用管理費及其
    他支出款之事實，爭點所在為，被告之挪用行為，是否構成
    刑法上業務之侵占罪？
二、按業務侵占罪為即成犯，於持有人將持有他人之物變易為所
    有之意思時，即行成立，並以因執行業務而持有他人之物為
    前提。本件被告林重見於案發時，係皇御公司派駐翰廬大樓
    之管理員兼主管，負責大樓之安全及綜合管理服務等情，已
    據被告供承不諱。足認代收大樓住戶管理費、代繳大樓管理
    委員會對外應付之款項等工作確係其業務。且依約定被告每
    月十日就所管之管理費須作成收支明細，扣除支出之結餘款
    後存入告訴人即翰廬大樓管理委員會之帳戶內等情，亦據告
    訴人原代表人楊建志於偵查中具狀作成收支明細表指訴甚詳
    。是以，被告只是受託代管該大樓之管理費及其他支出款項
    而已。被告是持有人而非管理費及其他款項之所有人，管理
    費及其他支出款之所有人仍屬翰廬大樓管理委員會無訛。被
    告不能於未取得所有權人之同意或授權情形下即擅自為使用
    、或處分管理費及支出款之行為。經查，本件被告係擅自挪
    用，其挪用行為均未經所有權人之同意，即可認係將持有他
    人之物變易為所有之意思時，而為挪用。被告既未能提出有
    經所有權人同意才挪用之相關證據以供查證。其挪用自應認
    係變易持有之意思為所有之意思。其有此變易持有之意思，
    即構成刑法上之侵占故意。其辯稱雖有挪用，但無侵占之意
    圖云云。顯對法律之誤解或係卸責之詞。諉無可採。此外，
    本件復有翰廬綜合管理契約書、林重見之人事資料卡影本、
    翰廬管理費用收支明細、侵吞款項明細、存款往來紀錄、發
    票、請款單、保管條、貨款收據影本等（見98年度他字第
    128 號偵查卷第6─44頁）附卷足資佐證。被告罪證明確，
    犯行堪以認定。
三、核被告所為，係犯刑法第336條第2項之業務侵占罪。按刑事
    法若干犯罪行為態樣，本質上原具有反覆、延續實行之特徵
    ，立法時既予特別歸類，定為犯罪構成要件之行為要素，則
    行為人基於概括之犯意，在密切接近之一定時、地持續實行
    之複次行為，倘依社會通念，於客觀上認為符合一個反覆、
    延續性之行為觀念者，於刑法評價上，即應僅成立一罪。學
    理上所稱「集合犯」之職業性、營業性或收集性等具有重複
    特質之犯罪均屬之，例如經營、從事業務、收集、販賣、製
    造、散布等行為概念者是（最高法院九十五年度臺上字第一
    零七九號判決意旨參照）。是以，被告所犯本件業務侵占之
    行為，雖分多次挪用大樓管理費或其他之支出款等，惟其係
    基於一個犯意，持續反覆所為，為集合犯態樣，為典型之從
    事業務性犯罪，應論以一罪。爰審酌被告基於公司之信賴，
    派為駐衛主管，明知所收或所請費用，應依規定繳交大樓管
    理委員會之帳戶。竟擅自挪用，達六十八萬八千四百七十三
    元花用一空，事後尚無何償還彌補之行動，且未能坦承悔過
    ，惟尚無犯罪前科紀錄，素行尚佳等一切情狀，量處如主文
    所示之刑。
據上論斷，應依刑事訴訟法第299條第1項前段、刑法第336條第2
項，刑法施行法第1條之1判決如主文。
本案經檢察官宋文宏到庭執行職務。
中    華    民    國   100    年    5     月    23    日
            刑事第三庭    審判長法  官  朱中和
                                法  官  陳威龍
                                法  官  黃堯讚
以上正本證明與原本無異。
如不服本判決應於收受本判決後10日內向本院提出上訴書狀，並
應敘述具體理由。其未敘述上訴理由者，應於上訴期間屆滿後20
日內向本院補提理由書狀（均須按他造當事人之人數附繕本）「
切勿逕送上級法院」。
                                書記官  黃秋萍
中    華    民    國   100    年    5     月    27    日
附錄法條：
附錄本案論罪科刑法條全文
中華民國刑法第336條第2項
對於業務上所持有之物，犯前條第1項之罪者，處6月以上5年以
下有期徒刑，得併科3千元以下罰金。